【裁判字號】    97,審訴,5961
【裁判日期】    980612
【裁判案由】    偽造文書等
【裁判全文】
臺灣高雄地方法院刑事判決            97年度審訴字第5961號
公  訴  人  臺灣高雄地方法院檢察署檢察官
被      告  乙○○
            丁○○
共      同
選任辯護人  鄭國安律師
            吳麗珠律師
            蘇佰陞律師
上列被告因偽造文書等案件，經檢察官提起公訴（97年度偵字第
16205 號），被告於準備程序中就被訴事實為有罪之陳述，經本
院告知簡式審判程序之旨，並聽取被告與公訴人之意見後，本院
合議庭裁定由受命法官獨任進行簡式審判程序，判決如下：
    主  文
乙○○共同犯行使偽造私文書罪，處有期徒刑捌月，減為有期徒
刑肆月，如易科罰金，以銀元參佰元即新臺幣玖佰元折算壹日，
偽造之「陳美蓉」署名、印文各壹枚均沒收。
丁○○共同犯行使偽造私文書罪，處有期徒刑柒月，減為有期徒
刑參月又拾伍日，如易科罰金，以銀元參佰元即新臺幣玖佰元折
算壹日，偽造之「陳美蓉」署名、印文各壹枚均沒收。
    事  實
一、丁○○、乙○○與丙○○（另行審理）共同意圖為自己不法
    之所有，而基於詐欺取財及行使偽造私文書之犯意聯絡，先
    由丙○○於民國94年4 月7 日，以新臺幣（下同）780 萬元
    之價格，向中國信託商業銀行股份有限公司 (下稱中國信託
    銀行）購買門牌高雄巿三民區○○路7 號16樓之3 之建物（
    含地下2 樓平面車位第132 號）及該建物所坐落之高雄巿三
    民區○○段0471號土地 (權利範圍10萬分之406） ，並約定
    將該不動產登記為丁○○所有。丙○○與中國信託銀行簽訂
    不動產買賣契約書後，由乙○○提供新臺幣（下同）100 萬
    元，供丙○○給付中國信託銀行簽約金，上開不動產即交由
    乙○○使用，由乙○○之家人遷入居住；再由丙○○以不詳
    方式，偽造買方為丁○○、賣方為中國信託銀行、買賣價金
    為1160萬元之不動產買賣契約書，並於其上偽造見證人「陳
    美蓉」之署名、印文（起訴書贅載偽造「辜仲諒」之署押，
    應予刪除），並將該不動產買賣契約書交由丁○○於買方名
    義簽名、捺印，表示係丁○○以1160萬元向中國信託銀行購
    買得上開不動產之意，而推由丁○○於94年6 月6 日持偽造
    之買賣契約，向建華商業銀行股份有限公司 (經合併後存續
    銀行為永豐商業銀行股份有限公司，下稱永豐銀行）行使以
    申辦貸款，並與永豐銀行約定以上開房地設定本金最高限額
    1260萬元之抵押權作為貸款之擔保，永豐銀行承辦人員未查
    覺該買賣契約書係偽造，因而誤認丁○○為上開不動產之實
    際買受人，及高估該房地之價值，貸款824 萬予丁○○，足
    以生損害於永豐銀行。
二、案經臺灣高雄地方法院檢察署檢察官偵查起訴。
    理  由
一、訊據被告乙○○、丁○○對於上開犯罪事實坦承不諱，並有
    證人即中國信託銀行承辦人員呂季英、證人即永豐銀行承辦
    人員王士君之證述可資佐證，另有真正及偽造之不動產買賣
    契約書各1 份、被告丁○○向永豐銀行貸款之貸款契約書、
    抵押權證明書、國家公園大亨大樓管理委員會函文等在卷可
    稽，足見被告前開任意性自白與事實相符，被告犯行堪予認
    定，應依法論罪科刑。
二、按被告行為後，94年2 月2 日修正公布之刑法部分條文，業
    於95年7 月1 日施行（以下簡稱現行刑法，95年7 月1 日施
    行前之刑法簡稱修正前刑法）。依現行刑法第2 條第1 項規
    定：「行為後法律有變更者，適用行為時之法律。但行為後
    之法律有利於行為人者，適用最有利於行為人之法律。」。
    又本次修正涵蓋之範圍甚廣，故比較新舊法時，應就罪刑有
    關之牽連犯、連續犯、有無累犯加重、自首減輕暨其他法定
    加減原因與加減例等一切情形，綜其全部罪刑之結果而為比
    較。經查：
  1.刑法第55條關於牽連犯之規定亦經刪除，則被告所犯各罪，
    即應予分論併罰，比較新舊法結果，以適用被告行為時之法
    律即修正前刑法第55條牽連犯之規定，較有利於被告。
  2.刑法第339 條第1 項之罰金最低數額，因其行為後刑法第33
    條第5 款之修正，而將原本規定之銀元1 元（依現行法規所
    定貨幣單位折算新臺幣條例，即新臺幣3 元）提高為新臺幣
    1,000 元，經比較新舊法之結果，自以修正前刑法較有利於
    被告，是應適用被告行為時之刑法。
  3.就共犯規定，刑法第28條將「實施」修正為「實行」，新舊
    法之共同正犯範圍因此而有變動，自屬犯罪後法律有變更（
    最高法院96年度台上字第934 號判決參照），惟參照修正理
    由之說明，本案被告等之犯罪行為，無論依新舊法，均成立
    共同正犯，適用新法並無較有利於被告。
  4.依修正前刑法第41條第1 項前段及廢止前罰金罰鍰提高標準
    條例第2 條前段規定，應以銀元100 元以上300 元以下折算
    1 日，經折算為新臺幣後，以新臺幣300 元以上900 元以下
    折算1 日，而依修正後刑法第41條第1 項前段規定，應以新
    臺幣1,000 元、2,000 元或3,000 元折算一日，經比較此易
    科罰金之折算標準，以行為時法即修正前刑法規定對被告較
    為有利。
  5.綜上所述，應適用被告行為時之刑法及相關規定。
三、核被告乙○○、丁○○所為，係犯刑法第216 條、第210 條
    行使偽造私文書罪，及同法第339 條第1 項詐欺取財罪。渠
    等於不動產買賣契約書上偽造「陳美蓉」之署名、印文，為
    偽造私文書之階段行為；其偽造私文書後，進而行使該私文
    書，其偽造私文書之低度行為應為行使行為所吸收，均不另
    論罪。其所犯行使偽造私文書、詐欺取財二罪間，有手段、
    目的之牽聯關係，應依修正前刑法第55條規定，從一重之行
    使偽造私文書罪處斷。被告乙○○、丁○○與丙○○，就上
    開犯行有犯意之聯絡及行為之分擔，應論以共同正犯。
四、爰審酌被告乙○○、丁○○為賺取利益，竟以偽造契約書之
    方式，向銀行超額貸款，此舉不僅影響銀行判斷是否核貸、
    估算擔保品價值之正確性，更間接損害銀行投資人之權益，
    其行為實不足取，被告乙○○、丁○○於偵查中均未坦白交
    代犯行，浪費司法資源，及其於審判中坦承犯罪，亦與被害
    人永豐銀行和解，此有協議書、和解同意書各1 份可憑，已
    盡力彌補被害人所受損害，並考量被告乙○○、丁○○二人
    參與犯罪之情節、所得利益多寡等一切情狀，分別量處如主
    文所示之刑。偽造之不動產契約書上「陳美蓉」署名、印文
    各1 枚，應依刑法第219 條，不問是否為被告所有，均應予
    以沒收。另辯護人雖以被告犯罪後已與永豐銀行和解，態度
    懇切良好，勇於認錯，而請求依刑法第59條規定酌減其刑，
    惟刑法第59條之酌量減輕其刑，必於犯罪之情狀，在客觀上
    足以引起一般同情，認為即予宣告法定低度刑期，猶嫌過重
    者，始有其適用（最高法院51年台上字第899 號判例意旨參
    照）。本件並無宣告法定最低度刑期，仍嫌過重之情形，自
    無從援引刑法第59條減輕其刑。又被告之犯罪時間均在96年
    4 月24日以前，所犯為中華民國九十六年罪犯減刑條例第3
    條以外之罪；被告乙○○雖因本案經通緝，惟通緝時間為97
    年8 月26日，非在上開減刑條例施行前，且被告乙○○已於
    97年9 月5 日自動到案，故均合於減刑條例之規定，應依前
    開減刑條例第2 條第1 項第3 款規定，減其宣告刑2 分之1
    ，並依同條例第9 條規定，諭知易科罰金之折算標準。至於
    辯護人請求給予被告緩刑乙節，本院審酌被告二人係故意犯
    罪，被告乙○○於偵查程序中否認犯行，被告丁○○於本院
    進行準備程序之初，亦否認有犯罪故意（本院卷第37頁），
    難謂已有悔意，是認上開宣告刑仍有執行之必要，而認不宜
    宣告緩刑，併此說明。
五、檢察官起訴被告毀損債權部分，由本院另行審結，附此敘明
    。
據上論斷，應依刑事訴訟法第273 條之1 第1 項、第284 條之1
、第299 條第1 項前段，刑法第2 條第1 項前段、第216 條、第
210 條、第339 條第1 項、第219 條，修正前刑法第28條、第55
條、第41條第1 項前段，中華民國九十六年罪犯減刑條例第2 條
第1 項第3 款、第7 條、第9 條，刑法施行法第1 條之1 ，廢止
前罰金罰鍰提高標準條例第2 條，判決如主文。
本案經檢察官甲○○到庭執行職務。
中    華    民    國    98    年    6     月    12    日
                  刑事第十庭    法  官  蔡書瑜
以上正本證明與原本無異。
如不服本判決應於收受送達後10日內向本院提出上訴書狀，並應
敘述具體理由；如未敘述上訴理由者，應於上訴期間屆滿後20日
內向本院補提理由書（均須按他造當事人之人數附繕本）「切勿
逕送上級法院」。
中    華    民    國    98    年    6     月    12    日
                                書記官  楊明月
附錄：論罪法條
中華民國刑法第216條
行使第 210 條至第 215 條之文書者，依偽造、變造文書或登載
不實事項或使登載不實事項之規定處斷。
中華民國刑法第210條
偽造、變造私文書，足以生損害於公眾或他人者，處 5 年以下有
期徒刑。
中華民國刑法第339條第1項
意圖為自己或第三人不法之所有，以詐術使人將本人或第三人之
物交付者，處5 年以下有期徒刑、拘役或科或併科1 千元以下罰
金。


司法院資訊處製作；財團法人民間司法改革基金會備份。
